【裁判字號】    89,易,1909
【裁判日期】    890928
【裁判案由】    違反就業服務法
【裁判全文】
臺灣臺南地方法院刑事判決                        八十九年度易字第一九九號
    公  訴  人  臺灣台南地方法院檢察署檢察官
    被      告  甲○○
右列被告因就業服務法案件，經檢察官提起公訴（八十九年度偵字第二五二九號），
本院判決如左：
    主  文
甲○○無罪。
    理  由
一、公訴意旨略以：被告甲○○在台南市○○路○段二四二巷五十二號開設寶學電腦
    補習班，明知外國人未經許可，不得在本國工作，竟基於概括之犯意，於八十八
    年十月五日起，非法僱用由台南市長榮英語補習班合法申請引進之外國人KNIGHT
    CHRISTOPHER LAURENCE，至上址從事設計課程綱要及輔導兒童英語工作，嗣於八
    十九年一月二十四日下午十六時五分許，在上開工作地點，為警當場查獲。因認
    被告係違反就業服務法第五十三條第三款規定，其僱用之外國人數為一人，而涉
    犯同法第五十八條第一項前段罪嫌。
二、按犯罪事實應依證據認定之，無證據不得推定其犯罪事實；又不能證明被告犯罪
    者，即應諭知無罪之判決，刑事訴訟法第一百五十四條、第三百零一條第一項分
    別定有明文。次按按刑事訴訟法上所謂認定犯罪事實之證據，係指足以認定被告
    確有犯罪行為之積極證據而言，如未能發現相當證據或證據不足以證明，自不能
    以推測或擬制之方法，以為裁判基礎，最高法院二十九年上字第三一○五號及同
    院四十年臺上字第八十六號分別著有判例；又認定不利於被告之事實，須依積極
    證據，苟積極證據不足為不利被告之認定時，即應為有利於被告之認定，更不必
    有何有利之證據，最高法院三十年上字第八一六號判例參照，此亦為刑法論理中
    「罪疑唯輕原則」之具體表現。
三、本件公訴人認被告甲○○涉有就業服務法第五十八條第一項罪嫌，無非以該外國
    人KNIGHT CHRISTOPHER LAURENCE 於警訊中坦承有在寶學補習班從事設計課程綱
    要及輔導兒童英語工作等情，被告亦不否認上情等資為主要論據。
四、訊據被告堅決否認有右揭犯行，辯稱：該外國人他只是來借用電腦，並沒有僱用
    他設計課程綱要及輔導兒童英語等語。
五、經查：
(1)、按就業服務法第五十三條第三款係規定：雇主不得未經許可「聘僱」或留用他人
    所申請聘僱之外國人。次按稱僱傭者，謂當事人約定，一方於一定或不定之期限
    內為他方服勞務，他方給付報酬之契約，民法第四百八十二條定有明文。故上開
    就業服務法所謂「聘僱」亦應指他方對一方所服勞務給付報酬而言。
(2)、訊之證人KNIGHT CHRISTOPHER LAURENCE固於警訊時承稱：「我有在該寶學文教
    機構設計課程綱要，並且幫助兒童複習英文，講英文」等語，惟其於警訊時尚進
    一步陳稱：「沒有支薪，只是向甲○○借用電腦並幫忙輔導兒童英語」等情，復
    於本院訊問時堅決否認曾受僱於被告或支領薪水等情，參以證人即受僱於被告之
    電腦教師丙○○於本院訊問時證稱：「（問：外國人有無與你同事？）我和不熟
    ，他只有打電腦，沒有授課，出現在補習班時間也不固定」等情，核與被告所述
    情節相符。
(3)、參諸被告所經營的係電腦補習班，而證人KNIGHT CHRISTOPHER LAURENCE並不諳
    中文，於接受本院訊問時尚且需透過翻譯人員翻譯，衡情被告應毋需聘僱外國人
    徒增溝通上的困難及教學上的不便。而被告雖於警、偵訊時不否認該外國人為其
    設計課程綱要，然被告及證人KNIGHT CHRISTOPHER LAURENCE 二人既均聲稱係經
    友人介紹認識並借用被告之電腦，故被告基於友誼而向該名外國討教課程設計，
    並未悖離常情，尚不得據此遽推測該外國人即為被告所僱用，而為不利被告之認
    定。是尚無積極證據足資證明被告有聘僱該名外國人。
六、據上所陳，參互印證，被告上開所辯係與常情無違，洵堪採信。本件依調查所得
    證據尚不足以證明被告確有違反就業服務法之犯行，此外復查無其他積極證據足
    資證明被告有右述犯行，揆諸前開說明，犯罪尚屬不能證明，爰為無罪之諭知。
據上論斷，應依刑事訴訟法第三百零一條第一項，判決如主文。
本件經檢察官乙○○到庭執行職務。
中    華    民    國      八十九    年      九        月      二十八    日
                              臺灣臺南地方法院刑事第三庭
                                  法  官  林淑婷
右正本證明與原本無異
如不服本判決應於送達後十日內向本院提出上訴狀
                                  書記官  董挹棻
中    華    民    國      八十  九  年       九       月    二八        日


司法院資訊處製作；財團法人民間司法改革基金會備份。
